【裁判字號】    95,訴,427
【裁判日期】    951031
【裁判案由】    菸酒管理法
【裁判全文】
臺中高等行政法院判決
                                     95年度訴字第00427號
                              .
原      告  彰化縣溪湖鎮農會
代  表  人  甲○○
訴訟代理人  乙○○
被      告  彰化縣政府
代  表  人  丙○○
訴訟代理人  丁○○
上列當事人間因菸酒管理法事件，原告不服財政部中華民國95年
6月7日台財訴字第09500225400號訴願決定（案號：案號：第000
00000號），提起行政訴訟，本院判決如下︰
    主  文
原告之訴駁回。
訴訟費用由原告負擔。
    事  實
一、事實概要：原告經人檢舉於所屬網站網頁（http://www.fci
    c.org.tw/550/c-6.htm）刊登「最佳酒類之王-金鷺高梁」
    酒類商品廣告促銷酒品，未標示「飲酒過量，有害健康」或
    其他警語，且提供網路購物，刊登系爭酒品名稱及圖樣，提
    供無法辨識購買者年齡之線上訂購服務，經被告查證屬實，
    認原告已違反菸酒管理法第37條規定，依同法第55條第1項
    規定暨菸酒查緝及檢舉案件處理作業要點第45點第9款規定
    裁處新臺幣（下同）10萬元；另以違反違反菸酒管理法第31
    條規定，依同法第57條規定裁處1萬元，合計11萬元罰鍰，
    並限於收受行政處分書次日15日內改正，原告不服，提起訴
    願，遭決定駁回，遂提起本件行政訴訟。
二、兩造之聲明：
    (一)原告聲明求為判決：
      1.訴願決定及原處分均撤銷。
      2.訴訟費用由被告負擔。
    (二)被告聲明求為判決：
      1.駁回原告之訴。
      2.訴訟費用由原告負擔。
三、兩造之陳述：
    (一)原告部分：
      1.被告指稱原告於網站上同時提供無法辨識購買者年齡之
        線上訂購服務為具體明確之違法事證一事﹔原告曾多次
        非常明確報告被告：該受檢舉之網頁（http：//www.fc
        ic.org.tw/550/c-6.htm）與所連結之網頁（http：//w
        ww.sihufa.org.tw）為不同伺服器主機之網站。受檢舉
        之網頁因無購物功能，原告另建置專為服務農民農村金
        融及協助農民行銷農產品之獨立網站，網站內所販售之
        物品為有機肥、巨峰葡萄、羊肉等農特產品，並無販售
        被告所稱刊登「系爭酒品」之訂購服務。受檢舉之網頁
        與所連結原告之網頁既是不同伺服器主機之網站，即應
        視為兩個獨立之個體，在http：//www.fcic.org.tw/55
        0/c-6.htm網域上所張貼之圖檔無任何購物說明及產品
        標示說明，所張貼之圖樣不能視為等同商品，況且超連
        結到原告http：//www.sihufa.org.tw有購物功能之網
        站時，並無販售酒類商品，該等連結僅係原告業務之連
        結，並非商品販售之連結，被告以同為原告所有，即認
        定違法。須知原告係基於受檢舉網頁係屬加入中區資訊
        中心之農會會員共有，為服務廣大農友兄弟，故原告設
        有連結功能連結至原告之獨立網站（即http：//www.si
        hufa.org.tw），但該獨立網站之內容與受檢舉之網頁
        （即http：//www.fcic.org.tw/550c-6.htm）內容並不
        相干，舊有之網頁因只提供連線單位會員使用，故其內
        容並未移植於新網站，連結之新設獨立網站（即被告所
        謂提供無法辨識購買者年齡之線上訂購服務）只販售有
        機肥、巨峰葡萄、羊肉等農特產品，其功能僅係將http
        ：//www.fcic.org.tw/550c-6.htm內所代表之原告連結
        至http：//www.sihufa.org.tw內所代表之原告；以連
        結功能據以推論原告違反菸酒管理法，似有未當，缺乏
        公平正義原則。
      2.原告網站http：//www.fcic.org.tw/550/c-6.htm係屬
        農漁會中區資訊共用連線中心會員之資訊網站，僅為提
        供農漁會練習網站架設及會員間資訊連結用，網站本身
        並無購物功能，且網站為僅供加入中心之會員單位使用
        ，為內部之網站，在進入連結農漁會網站前加註有「本
        網站內容供會員單位使用，不對外公開，非會員單位請
        勿進入」，已明白告示該網站僅係內部網站，其一切資
        訊僅供內部會員單位參考，不對外公開，亦不在會員間
        資訊以外之商業用途，非相關之第三人不應非法入侵，
        合先敘明。
      3.被告以菸酒管理法第31條規定：「酒之販賣，不得以自
        動販賣機、郵購、電子購物或其他無法辨識購買者年齡
        等方式為之‧‧‧。」據以認定原告違法。然如以上所
        述，在進入原告受檢舉之網頁以前，網頁所屬之財團法
        人農漁會中區資訊中心在農漁會之入口網頁，已清楚標
        示網頁及其內容為連線單位使用，亦即清楚表示進入該
        網頁中之身分為該資訊中心之連線單位會員，並非針對
        一般大眾瀏覽而設立；綜覽目前一般年齡限制之網站，
        其管制亦僅在入口網站設立一詢問瀏覽者年齡之文字方
        塊，由瀏覽者自由心證選擇是否符合限制年齡以上進入
        或者年齡以下離開，並無特殊之認證機制，證諸財團法
        人農漁會中區資訊中心入口網頁既已設立警語，應已善
        盡善良管理人之控管責任，原告既在該控管責任網頁所
        張貼之圖樣，以及該圖樣並無任何商品購買標示，及網
        站並無購物功能之前提下，據以認定原告違反菸酒管理
        法第31條之規定，實有強入人罪之疑議。
      4.原告受檢舉之網址，因係如上所述財團法人中區農漁會
        資訊中心所屬網站，故並無建置逐步引導消費者之購物
        所需機制，張貼於該網址之任何練習用物品圖檔，並無
        標價及購物說明，根本不可能引起消費者購買意願，就
        算消費者想買亦無購物引導，消費者並不能亦不可能透
        過該網址達成購物服務，消費者既不能於該網址完成任
        何交易，即無所謂違反菸酒管理法之情事。
      5.另被告以網站上留有原告之服務地址與聯絡電話，為具
        體明確之違法事證一事；已如前述係將http：//www.fc
        ic.org.tw/550/c-6.htm內所代表之原告連結至http：/
        /www.sihufa.org.tw內所代表之原告，所連結為服務之
        連結並非商品之連結；試問服務地址與聯絡電話當成違
        法事磴，實不能讓人信服；目前加入財團法人中區農漁
        會資訊中心之農漁會近百個連線單位，該資訊中心為服
        務連線之農漁會資訊及其他聯繫需要，故在其所屬網站
        下另開立連線農漁會之附屬網頁，因無購物功能及為方
        便各會員間聯繫，所留服務地址與聯絡電話係方便連線
        會員之聯繫與會務諮詢用，並非為商業用途或消費者所
        設立。
      6.綜上所述，原告涉嫌違反菸酒管理法一事，原告重申：
        第一、該網站為內部網路不對外開放，僅提供連線單位
        之農漁會使用，第三人就算不理會入口網頁之警告，而
        強行進入瀏覽亦不能改變該網頁為內部網頁不對外開放
        之特質，對於第三人之故意或無意行為，因此而導致原
        告構成違反菸酒管理法之規定一事，原告難以接受。第
        二、原告無販售意圖，貼於內部網路之圖檔僅供練習參
        考，不具商業及廣告意義，故未加註購買之警語。第三
        、消費者對於產品無標示，正常人並不會引起購買意願
        甚至好奇想要購買，原告亦無提供購物服務。第四、該
        內部網路無購買機制，任何人均不能亦不可能因誤入或
        入侵瀏覽，而買到任何物品。第五、由財團法人中區農
        漁會資訊中心之內部網頁所設置之超連結原告功能，係
        屬服務之延伸，不同伺服器及不同之網頁內容僅因機關
        之連結而強加原告之處分，實難讓人信服。
    (二)被告部分：
      1.按「酒之販賣，不得以自動販賣機、郵購、電子購物或
        其他無法辨識購買者年齡等方式為之。」、「酒之廣告
        或促銷，應明顯標示『飲酒過量，有害健康』或其他警
        語‧‧‧。」、「違反第37條規定而為酒之廣告或促銷
        者，處新臺幣10萬元以上50萬元以下罰鍰，並通知限期
        改正，屆期未改正者，得按次連續處罰。」、「有下列
        各款情形之一者，處新台幣1萬元以上5萬元以下罰鍰：
        一、‧‧‧。二、酒之販賣違反第31條第1項規定。違
        反前項第2款規定者，並得按日連續處罰至違反之行為
        停止為止。」、「依本法第37條規定為酒之廣告或促銷
        而標示健康警語時，應以版面百分之十連續獨立之面積
        刊登，且字體面積不得小於警語背景面積二分之一，為
        電視或其他影像廣告或促銷者，並應全程疊印‧‧‧。
        」、「依本法第55條規定裁罰之案件，第1次查獲者，
        處以新臺幣10萬元之罰鍰；第二次查獲者，處以新臺幣
        20萬元之罰鍰‧‧‧。」分別為菸酒管理法第31條第1
        項、第37條、第55條第1項、第57條、菸酒管理法施行
        細則第14條第1項及菸酒查緝及檢舉案件處理作業要點
        第45點第9款所明定。又「無論於網路上是否刊載僅有
        酒品名稱、圖樣、價格或提供網路訂購、電話、傳真、
        郵件信箱等足資聯繫之資料，皆屬菸酒管理法第37條所
        稱酒之廣告或促銷，應明顯標示健康警語；如違反上開
        規定，即應依同法第53條（93年1月7日修法後為第55條
        ）規定處罰。至如涉以自動販賣機、郵購、網路等方式
        販售，如販賣商無法辨識購買者之年齡，即違反同法第
        31條規定，應依同法第56條（93年1月7日修法後為第57
        條）規定處罰。是故，如於網路上刊載酒類促銷廣告，
        無明顯標示健康警語，又以無法辨識購買者年齡之方式
        販售，即應分別依上開規定處罰。」、「有關酒類於網
        路販賣問題，依菸酒管理法第31條規定，不得以網路方
        式為之。」、「網站雖已加註非會員單位請勿進入等，
        惟並無任何設限或管制，且任何人皆可聯結至該網頁瀏
        覽觀看或訂購等情，依財政部國庫署93年2月18日台庫
        五字第0931600359號函及93年9月9日台庫五字第093004
        35510號函，違反菸酒管理法第31條及第37條規定，應
        分依同法第57條及第55條規定處罰」分別為財政部國庫
        署93年2月18日台庫五字第0931600359號函、93年9月9
        日台庫五字第09300435510號函及94年12月16日台庫中
        四字第0940349892號函亦有明文，合先敘明。
      2.本件原告經人檢舉於系爭網站網頁（http://www.fcic.
        org.tw/550/c-6.htm）刊登「最佳酒類之王-金鷺高梁
        」酒品，有酒品之品牌名稱、圖樣及提供線上購物，可
        供不特定多數人知悉其宣傳內容，且未於網頁上標示飲
        酒過量，有害健康或其他之警語，明顯違反菸酒管理法
        第31條規定不得以網路方式銷售及同法第37條規定之廣
        告或促銷應明顯標示警語，此有該網頁列印之資料附卷
        可稽，違法事證明確，爰依同法第55條第1項、第57條
        暨菸酒查緝及檢舉案件處理作業要點第45點第9款規定
        ，裁處11萬元罰鍰，並限期補正，揆諸首揭法令規定，
        於法尚無違誤。
      3.至原告主張理由略謂：該系爭網站為內部網路不對外開
        放，僅提供連線單位之農漁會使用，在進入網站前加註
        本網站內容供會員單位使用，該內部網路圖檔僅供練習
        使用，無標價及購物服務云云，資為爭議。
      4.惟按財政部國庫署93年2月18日台庫五字第0931600359
        號函說明意旨，如於網路上刊載酒類促銷廣告，無明顯
        標示健康警語，又以無法辨識購買者年齡之方式販售，
        即應分別依菸酒管理法第55條、第57條規定處罰。另據
        財政部國庫署94年12月16日台庫中四字第0940349892號
        函釋，網站雖已加註非會員單位請勿進入等，惟並無任
        何設限或管制，且任何人皆可聯結至該網頁瀏覽觀看或
        訂購，乃違反菸酒管理法第31條第1項及第37條規定，
        應分依同法第57條及第55條第1項規定處罰。原告所稱
        該網站僅供練習使用，顯為卸責之詞，委不足採。
      5.綜上所述，本件原告之訴為無理由，請駁回原告之訴。
    理  由
一、按「酒之販賣，不得以自動販賣機、郵購、電子購物或其他
    無法辨識購買者年齡等方式為之‧‧‧。」、「酒之廣告或
    促銷，應明顯標示『飲酒過量，有害健康』或其他警語，並
    不得有下列情形：一、違背公共秩序或善良風俗。二、鼓勵
    或提倡飲酒。三、妨害青少年、孕婦身心健康。四、虛偽、
    誇張、捏造事實或易生誤解之內容。五、其他經中央主管機
    關公告禁止之情事。」、「違反第37條規定而為酒之廣告或
    促銷者，處新臺幣10萬元以上50萬元以下罰鍰，並通知限期
    改正，屆期未改正者，得按次連續處罰。」、「有下列各款
    情形之一者，處新臺幣1萬元以上5萬元以下罰鍰：一、‧‧
    ‧。二、酒之販賣違反第31條第1項規定。違反前項第2款規
    定者，並得按日連續處罰至違反之行為停止為止。」、「依
    本法第37條規定為酒之廣告或促銷而標示健康警語時，應以
    版面百分之十連續獨立之面積刊登，且字體面積不得小於警
    語背景面積二分之一，為電視或其他影像廣告或促銷者，並
    應全程疊印‧‧‧。」分別為菸酒管理法第31條第1項、第
    37條、第55條第1項、第57條及同法施行細則第14條第1項所
    明定。又「依本法第55條規定裁罰之案件，第1次查獲者，
    處以新臺幣10萬元之罰鍰；第二次查獲者，處以新臺幣20萬
    元之罰鍰‧‧‧。」亦為菸酒查緝及檢舉案件處理作業要點
    第45點第9款所規定。
二、本件原告經人檢舉於所屬網站網頁（http://www.fcic.org.
    tw/550/c-6.htm）刊登「最佳酒類之王-金鷺高梁」酒類商
    品廣告促銷酒品，未標示「飲酒過量，有害健康」或其他警
    語，且提供網路購物，涉有違反菸酒管理法第31條、第37條
    之規定，經被告查證該網站上刊登系爭酒品名稱及圖樣，上
    有農會服務地址與聯絡電話，同時提供無法辨識購買年齡之
    線上訂購服務，認違法事證明確，乃依同法第55條第1項、
    第57條暨菸酒查緝及檢舉案件處理作業要點第45點第9款規
    定，裁處11萬元罰鍰並限於收受行政處分書次日迄15日內改
    正，揆諸上開規定，原處分並無違誤。
三、原告起訴主張：該網站為內部網路不對外開放，僅提供連線
    單位之農漁會及會員使用，第三人就算不理會入口網頁之警
    告，而強行進入瀏覽亦不能改變該網頁為內部網頁不對外開
    放之特質，對於第三人之故意或無意行為，因此而導致原告
    構成違反菸酒管理法之規定一事，原告難以接受。原告無販
    售意圖，貼於內部網路之圖檔僅供練習參考，不具商業及廣
    告意義，故未加註購買之警語。消費者對於產品無標示，正
    常人並不會引起購買意願甚至好奇想要購買，原告亦無提供
    購物服務。且該內部網路無購買機制，任何人均不能亦不可
    能因誤入或入侵瀏覽，而買到任何物品。而由財團法人中區
    農漁會資訊中心之內部網頁所設置之超連結原告功能，係屬
    服務之延伸，不同伺服器及不同之網頁內容僅因機關之連結
    而強加原告之處分，實難讓人信服云云，然查：
    (一)原告於系爭網站網頁刊登「最佳酒類之王-金鷺高梁」酒
      品，有酒品之品牌名稱、圖樣及提供線上購物，可供不特
      定多數人知悉其宣傳內容，且未於網頁上標示「飲酒過量
      ，有害健康」或其他之警語，已明顯違反菸酒管理法第31
      條規定不得以網路方式銷售及菸酒管理法第37條規定酒之
      廣告或促銷應明顯標示警語，此有該網頁列印之資料附卷
      可稽，被告依首揭規定論處，並無違誤，已如前述。
    (二)原告主張該網站為內部網路僅供會員單位使用，不對外開
      放，非相關第三人不應非法進入，非為消費者所設立乙節
      。然「無論於網路上是否刊載僅有酒品名稱、圖樣、價格
      或提供網路訂購、電話、傳真、郵件信箱等足資聯繫之資
      料，皆屬菸酒管理法第37條所稱酒之廣告或促銷，應明顯
      標示健康警語；如違反上開規定，即應依菸酒管理法第53
      （93年1月7日修法後為第55條）條規定處罰。至如涉以自
      動販賣機、郵購、網路等方式販售，如販賣商無法辨識購
      買者年齡，即違反菸酒管理法第31條規定，應依菸酒管理
      法第56（93年1月7日修法後為第57條）條規定處罰。是故
      ，如於網路上刊載酒類促銷廣告，無明顯標示健康警語，
      又以無法辨識購買者年齡之方式販售，應分別依上開規定
      處罰之。」、「網站雖已加註非會員單位請勿進入等，惟
      並無任何設限或管制，且任何人皆可聯結至該網頁瀏覽觀
      看或訂購等情，依財政部國庫署93年2月18日台庫五字第0
      931600359號函及93年9月9日台庫五字第09300435510號函
      ，違反菸酒管理法第31條第1項及第37條規定，應分依菸
      酒管理法第57條及第55條第1項規定處罰」亦分別經財政
      部國庫署93年2月18日台庫五字第0931600359號函及財政
      部國庫署94年12月16日台庫中四字第0940349892號函釋有
      案，上開函釋為主管機關就其職掌公務所為職務上解釋，
      既與上揭菸酒管理法暨其施行細則不相牴觸，自可採用，
      原告主張其無販售意圖，貼於內部網路之圖檔僅供練習參
      考，不具商業及廣告意義，方未加註購買之警語，消費者
      對於產品無標示，正常人並不會引起購買意願甚至好奇想
      要購買，原告亦無提供購物服務，且該內部網路無購買機
      制，任何人均不能亦不可能因誤入或入侵瀏覽，而買到任
      何物品等語，顯為卸責之詞，核不足採。
四、綜上所所述，原告所訴均非可採，本件原處分並無違誤，訴
    願決定予以維持，亦無不合，原告訴請撤銷，為無理由，應
    予駁回。
據上論結，本件原告之訴為無理由，依行政訴訟法第195條第1項
後段、第98條第3項前段，判決如主文。
中    華    民    國    95    年    10    月    31    日
                  第三庭審判長法  官  王  茂  修
                              法  官  林  金  本
                              法  官  莊  金  昌
以上正本證明與原本無異。
如不服本判決，應於判決送達後20日內向本院提出上訴書狀，其
未表明上訴理由者，應於提起上訴後20日內向本院提出上訴理由
書（須依對造人數附具繕本）；如於本判決宣示或公告後送達前
提起上訴者，應於判決送達後20日內補提上訴理由書（須附繕本
）。未表明上訴理由者，逕以裁定駁回。
提起上訴應預繳送達用雙掛號郵票390元（34元及5元郵票各10份
)。
中    華    民    國    95    年    11    月    1     日
                              書記官  凌  雲  霄


司法院資訊處製作；財團法人民間司法改革基金會備份。
